【裁判字號】    97,交聲,1780
【裁判日期】    970923
【裁判案由】    違反道路交通管理處罰條例聲明異議
【裁判全文】
臺灣臺北地方法院交通事件裁定        97年度交聲字第1780號
原處分機關  臺北市交通事件裁決所
異  議  人
即受處分人  甲○○
上列異議人即受處分人因違反道路交通管理處罰條例案件，對於
臺北市交通事件裁決所民國97年5月7日所為之處分（原處分案號
：北市裁四字第裁22-A00WM8794號），聲明異議，本院裁定如下
：
    主  文
異議駁回。
    理  由
一、按道路交通管理處罰條例所規範之車輛，係指在道路上以原
    動機行駛之汽車（包括機器腳踏車）或以人力、獸力行駛之
    車輛，而道路交通安全規則所規範之「汽車」，係指在道路
    上不依軌道或電力架線而以原動機行駛之車輛（包含機器腳
    踏車），道路交通管理處罰條例第3條第8款、道路交通安全
    規則第2條第1項第1款分別定有明文。次按汽車駕駛人，駕
    車行駛人行道者，處新臺幣（下同）600元以上1,800百元以
    下罰鍰；汽車駕駛人有道路交通管理處罰條例第45條情形者
    ，除依原條款處罰鍰外，並予記點1點，道路交通管理處罰
    條例第45條第6款、第63條第1項第1款亦分別定有明文。又
    行為人有違反道路交通管理處罰條例之情形者，應填製舉發
    違反道路交通管理事件通知單，當場舉發者，應將該通知單
    填記後交付該行為人簽名或蓋章收受之，拒絕簽章者，並記
    明其事由，視為已收受，違反道路交通管理事件統一裁罰基
    準及處理細則第11條第1項第1款亦規定甚明。
二、本件異議人即受處分人甲○○於民國97年2月20日下午19時4
    5分許，騎乘車號AAW-127號重型機車，行駛在臺北市○○路
    ○段與和平東路3段路口之人行道上，而遭臺北市政府警察局
    信義分局交通分隊執勤員警當場攔停舉發，並以異議人有違
    反道路交通管理處罰條例第45條第6款規定之行為製單舉發
    。並將舉發通知單交受處分人簽收，因受處分人拒簽拒收，
    員警遂在舉發通知單上記明受處分人拒簽拒收之事由，然欲
    告知受處分人應到案時間、處所等告知事項時，受處分人即
    逕行騎乘機車離去，嗣受處分人逾越應到案日期60日以上向
    原處分機關提出申訴，經原處分機關請舉發機關即臺北市政
    府警察局信義分局調查結果，仍認受處分人有上開違規行為
    ，原處分機關乃依道路交通管理處罰條例第45條第6款、第
    63 條第1項第1款、違反道路交通管理事件統一裁罰基準表
    裁處受處分人罰鍰1800元，並記違規點數1點在案。
三、異議意旨略以：異議人否認有於前述時間，騎乘前述車輛，
    行駛於上開地點之人行道上，並辯稱：不知道為何被開單，
    我已經很久沒騎機車了云云。
四、經查：
（一）受處分人雖否認於上揭時間、地點，騎乘上開機車行駛人
      行道之違規行為，經警攔停之事實，惟證人即舉發員警洪
      順耀到庭經具結後證稱「受處分人對我很兇，我還記得他
      的長相，就是到庭的受處分人，我當時在基隆路跟和平東
      路口取締違規，受處分人騎重機車行駛西北角，由南向北
      行駛人行道，而且速度很快，我看他的樣子像是在找路，
      騎了約3、40公尺左右，我看他是在找門牌號碼，我就跑
      過去將他攔下」、「我就用掌上電腦列印罰單，請受處分
      人簽名時，他就把行照、駕照搶走，並且說我要去申訴，
      不簽紅單，我就跟他說請他應到案日期後，我就離開了」
      等語明確（見本院97年8月8日訊問筆錄），受處分人雖又
      辯稱伊當天沒有騎機車經過那邊，伊駕照已經逾期一年多
      了，為何警方在舉發伊時卻沒有發現云云，然證人亦證稱
      「因為當天為了避免跟他發生爭執，所以並沒有特別注意
      他的駕照有無逾期」等語明確。
（二）交通警察掣單舉發違反道路交通管理處罰條例所列之違規
      事實，本質上為行政處分，係公務員基於職務上之權力，
      依法就特定之具體事件所為之具公法上效果之單方面行政
      行為，基於公務員為公法上行為具有公信力之原則，該行
      政行為當可被推定為真正，其據以依法處分之事實認定亦
      為正確無誤，從而本件受處分人雖以前揭情詞置辯，然並
      未提出任何證據足資佐證，尚難認為可採，本件事證明確
      ，受處分人確有駕車行駛人行道之違規行為洵堪認定。
五、綜上所述，受處分人確有於前開時間、地點，騎乘前揭車牌
    號碼重型機車，行駛人行道之交通違規行為，自屬違反道路
    交通管理處罰條例第45條第6款之規定，原處分機關乃依道
    路交通管理處罰條例第45條第6款、第63條第1項第1款、違
    反道路交通管理事件統一裁罰基準表之規定，裁處受處分人
    罰鍰1800元，並記違規點數1點，核無違誤，本件異議為無
    理由，應予駁回。
據上論斷，應依道路交通案件處理辦法第19條，裁定如主文。
中    華    民    國    97    年    9     月    23    日
                              交通法庭法  官  沈君玲
以上正本證明與原本無異
如不服本裁定應於送達後5日內向本院提出抗告狀
                                書記官  劉麗英
中    華    民    國    97    年    9     月    23    日


司法院資訊處製作；財團法人民間司法改革基金會備份。
